【裁判字號】    90,訴,300
【裁判日期】    900607
【裁判案由】    營利事業所得稅
【裁判全文】
臺中高等行政法院判決                                九十年度訴字第三○○號
                              .
    原      告  皇昇交通股份有限公司
    代  表  人  甲○○
    代  表  人  乙○○
    訴訟代理人  丙○○
右當事人間因營利事業所得稅事件，原告不服財政部中華民國八十九年十二月十一日台
財訴第0000000000號訴願決定，提起行政訴訟。本院判決如左︰
    主  文
原告之訴駁回。
訴訟費用由原告負擔。
    事  實
甲、事實概要：原告八十三年度營利事業所得稅結算申報，涉嫌取得虛設行號無交易
    事實之東尼斯實業有限公司（下稱東尼斯公司）開立之發票憑證新臺幣（下同）
    五、○○○、○○○元充作營業成本，案經被告查獲，除核定補徵營利事業所得
    稅一、二五○、○○○元外，並依所得稅法第一百十條第一項規定按其所漏稅額
    一、二五○、○○○元，處一倍罰鍰計一、二五○、○○○元。原告不服，申經
    復查結果，未獲變更，提起訴願亦遭駁回，乃提起本件行政訴訟。
乙、兩造陳述及爭點：
壹、原告方面：
一、原告聲明求判決：(一)復查及訴願之決定均撤銷。(二)訴訟費用由被告負擔。
二、陳述略謂：
(一)事實部分：
  1.本件原告代表人甲○○前於民國（下同）八十三年一月八日起至五月八日止，確
    曾陸續分別於八十三年一月八日、二月一日、三月三日、四月二日、五月六日等
    日共分五次向東尼斯公司（址設臺北市○○街五九號二樓之四）代表人李岳峰購
    買如辯論意旨附表一所示之營業大貨車、貨櫃車或拖車等之汽車零件。因原告皇
    昇公司代表人甲○○係屬經營營業大貨車運輸業務，平時營業用之大貨車、貨櫃
    車與拖車每日行駛所需之修護及更換之零件甚為頻繁，因此公司必須大量購進各
    項維修零、配件車輛器材，以求營運成本之降低。本件原告皇昇公司於上開八十
    三年間共分五次向東尼斯公司所購進之營業大貨車、貨櫃車與拖車等維修所需之
    零、配件車輛器材，均有買賣合約書，且附有買方訂貨單、賣方之送貨單、買方
    驗收單等為憑據（如原告證二，買賣合約影本乙紙、估價單與轉帳傳票等影本各
    五紙），顯見本件原告皇昇公司所為營業大貨車、貨櫃車與拖車等維修所需之零
    、配件等車輛器材之購進行為，確屬真實。此等情節應該由基層稅務人員與企業
    體二者最為清楚，本件事後發現有關之東尼斯公司有納稅異常之情事被發覺時，
    經原售管轄之稅務機關稅務人員調查結果，原告公司因確有上開各該進貨項（指
    所購進之車輛器材等）之存在，此亦業經臺中縣稅捐稽徵處沙鹿分處稅務員盧山
    池於當時曾經前來原告皇昇公司處所，對所進貨事項之車輛器材予以拍照留存備
    查，究明屬實。且曾對原告皇昇公司代表人甲○○製作訊問筆錄，並經該沙鹿分
    處曾以八十四年十二月二十三日稅沙分一字第五五八六九七號函示臺北市稅捐稽
    徵處中南分處在案，因而認有進貨事項（如原告證三筆錄影本乙件），足見相關
    之營業稅並無違章漏稅之情事。準此言之，營業稅既已無可置疑，則營利事業所
    得稅又何來有所謂無進貨事項，虛增營業成本之存在？因此有關此部分之事實詳
    情，仍有請准予通知當初處理本件之稅務員到庭，就此部分之所查證經過情形，
    一一詳予審問明確，俾資認定之必要。
  2.既然本件原告皇昇公司代表人甲○○於上開時、地分別以五次所向東尼斯公司代
    表人李岳峰有購進營業大貨車、貨櫃車與拖車使用零、配件之事實，已如上述，
    則又怎能以事後查出東尼斯公司代表人李岳峰曾因未繳交稅捐之行為，而否定原
    告皇昇公司先前曾向其購進營業大貨車、貨櫃車與拖車使用零、配件車材等之事
    實？況原告皇昇公司於購進上開大貨車、貨櫃車及拖車零、配件等後，並已將維
    修計劃於提起訴願時附呈在卷，然而被告財政部臺灣省中區國稅局復查與財政部
    訴願時所為之決定，如此倒因為果之論斷，顯然失諸衡平正義原則，當非營業稅
    法與營利事業所得稅法立法本意，已至為顯然。
(二)本件法律上之適用問題：
  1.本件被告財政部臺灣省中區國稅局所為駁回原告皇昇公司聲請復查及財政部訴願
    委員會所為駁回原告皇昇公司所提起之訴願，其依據不外均依據認以「納稅義務
    人已依本法規定辦理結算申報，但依本法規定應申報課稅之所得額有漏報或短報
    情事者，處以所漏稅額兩倍以下之罰鍰」為所得稅法第一百一十條所明定，然本
    件原告皇昇公司於八十三年間所共分五次向上開東尼斯公司所購買上開大貨車、
    貨櫃車及拖車等維修用車材，因而所取得之統一發票面額伍佰萬元整，資為營業
    成本，並非所謂之原告皇昇公司收受東尼斯公司所開立無交易事實之統一發票，
    據以列報為本期（指八十三年）營業成本伍佰萬元整之事實。準此，則何謂有如
    被告財政部臺灣省中區國稅局復查決定書與財政部訴願決定書所指之所謂收受東
    尼斯公司所開立無交易事實之統一發票，據以列報為本期（指八十三年）營業成
    本伍佰萬元整之情節，原復查機關即財政部臺灣省中區國稅局仍據以科罰，顯然
    未能詳予審酌上開原告皇昇公司所揭述之各個情節所致，顯然誤解。
  2.至於有關本件之東尼斯公司於八十三年間僅申報銷貨資料乙筆，金額為一九五０
    元，並無申報有銷售車輛零件之收入，且該公司已於八十四年十一月十一日撤銷
    登記，亦係事後經臺北市稅捐稽徵處中南分處於八十年三月二十八日（按被告所
    提另案答辯狀係謂八十五年九月三日通報）通報該公司係屬虛設行號之公司，此
    等情形又如何能苛責原告於八十三年間向東尼斯公司購買上開大營業貨車、貨櫃
    車及拖車等維修車材時，即已知悉該東尼斯公司於當時未申報此批車材之稅捐，
    且事後被查出又係屬一虛設行號之公司乎？設如如此武斷之論述，顯非一般稅務
    機關所為依法行政之課稅裁量權之行使。
(三)綜上所述，顯見本件原財政部臺灣省中區國稅局之復查決定與財政部訴願決定書所
  為訴願駁回之決定，均有欠當，自難維持，均應予撤銷，以符法制。
貳、被告方面：
一、被告聲明求為判決：駁回原告之訴。
二、陳述略謂：
(一)補徵營利事業所得稅部分：
  1.按「營利事業所得之計算，以其本年度收入總額減除各項成本費用、損失及稅捐
    後之純益額為所得額。」為所得稅法第二十四條所明定。
  2.本件原告本期列報營業成本九五、八四二、八七九元。經被告機關初查以其本期
    涉嫌取得虛設行號東尼斯公司所開立之發票憑證計五、○○○、○○○元充作營
    業成本，嗣經被告機關於八十八年十月八日以中區國稅一字第八八○○五六一七
    一號函，請其提示相關帳冊憑證及付款資料備查，惟原告無法提示供核，遂予剔
    除否准認列，核定營業成本為九○、八四二、八七九元，補徵營利事業所得稅一
    、二五○、○○○元。原告不服，主張其與東尼斯公司確有交易事實，該公司違
    反相關法令規定，為該公司內部事務與其無涉，又稱其經營貨運貨櫃運輸業，為
    降低車輛零件修護成本，故向東尼斯實業有限公司購買五、○○○、○○○元之
    汽車零配件，有訂貨單、送貨單、驗收單及付款資料可稽，應准予認列等語。申
    經被告機關復查決定略以；經查東尼斯公司經臺北市稅捐稽徵處通報係涉嫌虛設
    行號，該公司八十三年五─六月開立之銷貨發票，並未申報營業稅，次查該公司
    經營業務為「音響組合、進出口貿易」行業，是原告主張確有向該公司購買「輪
    胎鋼圈、鏍絲、車來令片、機油蕊子、克拉子片」等汽車零件乙詞，顯與該公司
    登記營業項目不合，另查原告主張確有付款事實，惟核其提示之彰化商業銀行支
    票存款交易明細表影本所載付款日期，與其估價單、轉帳傳票影本所載五次付款
    日期均不相符，末查系爭汽車零組件並無相關進料點交、驗收資料，亦無進料後
    領料耗用證明文件可稽，案經被告機關於八十九年四月十四日以中區國法字第八
    九○○一八六五七號函，請其提供購買零組件相關進耗存資料及支付價款、資金
    證明文件備查，惟原告亦無法提供憑核，是被告機關否准認列，並無不合，乃駁
    回其復查之申請，原告訴願復執前詞爭執，惟原告既未能提示有利於己之證明文
    件供核，自難認為有理由，財政部亦持與被告機關相同論見，予以駁回訴願。
  3.訴訟意旨略謂：
    原告稱確有向東尼斯公司進貨，該公司違反相關法令與其無涉，並稱其營業稅經
    臺中縣稅捐稽徵處沙鹿分處，函復臺北市稅捐稽徵處中南分處，核認有進貨事實
    ，訴稱其貨車每日行駛，零件修護頻繁，有雙方之合約書、訂貨、進貨驗收等文
    件可稽，應准予認列。
  4.查臺中縣稅捐稽徵處沙鹿分處八十四年十二月二十三日稅沙分一字第五五八六九
    七號函，並未認定原告有進貨事實（詳原處分卷第○八九頁），次查東尼斯公司
    ，係經營音響組合及進出口貿易業務，該公司八十三年度申報銷貨資料僅一筆，
    金額為一、九○五元，並無申報有銷售車輛零件之收入，且該公司已於八十四年
    十一月一日撤銷登記，復經臺北市稅捐稽徵處中南分處於八十六年三月二十八日
    通報該公司係涉嫌之虛設行號（詳原處分卷○五八─○六二頁），原告主張委無
    可採。
(二)罰鍰部分：
  1.按「納稅義務人已依本法規定辦理結算申報，但對依本法規定應申報課稅之所得
    額有漏報或短報情事者，處以所漏稅額兩倍以下之罰鍰。」為所得稅法第一百十
    條第一項所明定。
  2.本件原告八十三年度營利事業所得稅結算申報，取得涉嫌虛設行號東尼斯公司所
    開立無交易事實統一發票列報為本期營業成本五、○○○、○○○元逃漏營利事
    業所得稅之違章事證至為明確，已如前述，從而被告機關初查依首揭法條規定，
    按原告所漏稅額一、二五○、○○○元處一倍罰鍰計一、二五○、○○○元，並
    無不當，復查後遂予維持，財政部亦持與被告機關相同論見予以駁回訴願。
  3.訴訟意旨略謂：
    原告主張確有進貨事實，不應予以處罰。
  4.查原告仍復執前詞主張，並無新事證可稽，委無可採。
(三)基上論結：原處分及所為復查、訴願決定並無違誤，請准如訴之聲明判決。
    理  由
一、按「營利事業所得之計算，以其本年度收入總額減除各項成本費用、損失及稅捐
    後之純益額為所得額。」為所得稅法第二十四條所明定。又「納稅義務人已依本
    法規定辦理結算申報，但對依本法規定應申報課稅之所得額有漏報或短報情事者
    ，處以所漏稅額兩倍以下之罰鍰。」為同法第一百十條第一項所明定。
二、本件原告八十三年度營利事業所得稅結算申報，原告列報營業成本九五、八四二
    、八七九元。經被告機關初查以其本期涉嫌取得虛設行號東尼斯公司所開立之發
    票憑證計五、○○○、○○○元充作營業成本，嗣經被告機關於八十八年十月八
    日以中區國稅一字第八八○○五六一七一號函，請其提示相關帳冊憑證及付款資
    料備查，惟原告無法提示供核，遂予剔除否准認列，核定營業成本為九○、八四
    二、八七九元，補徵營利事業所得稅一、二五○、○○○元。並按原告所漏稅額
    一、二五○、○○○元處一倍罰鍰計一、二五○、○○○元。原告不服，主張其
    與東尼斯公司確有交易事實，該公司違反相關法令規定，為該公司內部事務與其
    無涉，又稱其經營貨運貨櫃運輸業，為降低車輛零件修護成本，故向東尼斯實業
    有限公司購買五、○○○、○○○元之汽車零配件，有訂貨單、送貨單、驗收單
    及付款資料可稽，應准予認列等語。申經被告機關復查決定略以；經查東尼斯公
    司經臺北市稅捐稽徵處通報係涉嫌虛設行號，該公司八十三年五─六月開立之銷
    貨發票，並未申報營業稅，而該公司經營業務為「音響組合、進出口貿易」行業
    ，乃原告主張確有向該公司購買「輪胎鋼圈、鏍絲、車來令片、機油蕊子、克拉
    子片」等汽車零件，顯與該公司登記營業項目不合；原告主張確有付款事實，惟
    其提示之彰化商業銀行支票存款交易明細表影本所載付款日期，與所提估價單、
    轉帳傳票影本所載五次付款日期亦均不符，又系爭汽車零組件復無相關進料點交
    、驗收資料，亦無進料後領料耗用證明文件可稽，案經被告於八十九年四月十四
    日以中區國法字第八九○○一八六五七號函，請其提供購買零組件相關進耗存資
    料及支付價款、資金證明文件備查，原告亦無法提供憑核，而駁回其復查之申請
    ，是被告機關否准認列，乃核定營業成本為九○、八四二、八七九元，補徵營利
    事業所得稅一、二五○、○○○元，並按原告所漏稅額一、二五○、○○○元處
    一倍罰鍰計一、二五○、○○○元，並無違誤。原告雖謂本件與東尼斯公司交易
    時無從知悉其為虛設行號及不予申報本件交易之營業稅，且本件交易事實之存在
    ，亦經臺中縣稅捐稽徵處沙鹿分處稅務員盧山池於當時曾經前往原告公司處所，
    對所進貨之車輛器材予以拍照留存備查，究明屬實云云。惟查原告果與其主張之
    交易對象從事本件交易進貨，何至該交易對象無該項營業登記，又無該項交易申
    報？被告以其違反常情而不予採信，並無不合。而證人盧山池已到庭結證並未到
    原告公司，僅通知原告之代表人前往製作筆錄而已，有本院筆錄可稽，原告主張
    盧山池當時曾予拍照留存備查，究明屬實云云，自非可取。從而本件原處分並無
    違誤，訴願決定予維持，核亦無不合，原告訴請予以撤銷，核無理由，應予駁回
    。
據上論結，本件原告之訴為無理由，依行政訴訟法第一百九十五條第一項後段、第九
十八條第三項前段，判決如主文。
中    華    民    國     九   十     年     六      月       七         日
                    臺 中 高 等 行 政 法 院  第 三 庭
                                      審 判 長 法  官  王  茂  修
                                               法  官  莊  金  昌
                                               法  官  許  金  釵
右正本證明與原本無異。
如不服本判決，應於判決送達後二十日內向本院提出上訴書狀，其未表明上訴理由者
，應於提起上訴後二十日內向本院提出上訴理由書（須依對造人數附具繕本）；如於
本判決宣示或公告後送達前提起上訴者，應於判決送達後二十日內補提上訴理由書（
須附繕本）。未表明上訴理由者，逕以裁定駁回。
提起上訴應預繳送達用雙掛號郵票拾份(每份三十四元)。
中    華    民    國     九   十     年     六      月       七         日
                                     法 院  書 記  官  李  述  燊


司法院資訊處製作；財團法人民間司法改革基金會備份。
